【裁判字號】    98,交抗,179
【裁判日期】    980213
【裁判案由】    違反道路交通管理處罰條例
【裁判全文】
臺灣高等法院交通事件裁定             98年度交抗字第179號
抗  告  人
即受處分人  甲○○
上列抗告人因違反道路交通管理處罰條例案件，不服臺灣板橋地
方法院，中華民國97年12月19日裁定（97年度交聲字第2339號，
原處分案號：交通部公路總局臺北區監理所板橋監理站板監裁字
裁41-C00000000號），提起抗告，本院裁定如下：
    主  文
抗告駁回。
    理  由
一、異議意旨略以：異議人車停於禁止臨時停車線內之空地上，
    該區域應為建築基地內留設可連通道路並供公眾通行或休憩
    之空間，非員警認定之人行道違規停車，且依據該建築基地
    周邊相似之空間使用情形，該停車空間在無明顯標誌、標號
    、號誌之設置下，異議人依現場實際配置判斷人行道與停車
    空間有緣石做區隔，建築基地亦有欄杆將人行道與該空間作
    區隔，合理判斷該處在未嚴重危害交通安全秩序、發生交通
    事故之前提下，為可合法停車之空間。另依道路交通標誌標
    線號誌設置規則第6 條規定，交通號誌設置之目的，在提供
    車輛駕駛人及行人有關路況之警告、禁制、指示等資訊，以
    便利交通安全，並為交通稽查人員執行違規取締任務之法令
    依據，若無標誌、標號、號誌之設置，且將行政機關不確實
    之行政作為，歸責於受處分人，尚嫌嚴苛等語。
二、原處分意旨略以：
  (一)按道路指公路、街道、巷衖、廣場、騎樓、走廊或其他供公
    眾通行之地方；人行道指為專供行人通行之騎樓、走廊，及
    劃設供行人行走之地面道路，與人行天橋及人行地下道，道
    路交通管理處罰條例第3 條第1、3款定有明文。復按禁止臨
    時停車線為紅色實線，用以指示禁止臨時停車路段，以劃設
    於道路緣石正面或頂面為原則，無緣石之道路得標繪於路面
    上，距路面邊緣以30公分為度，人行道不得臨時停車，禁止
    臨時停車處所不得停車，道路交通標誌標線號誌設置規則第
    149條第1項第5款、第169條第1項、第2項及道路交通安全規
    則第111條第1項第1款、第3款、第112條第1項第1 款分別定
    有明文。再者，汽車駕駛人在禁止臨時停車處所停車者，處
    600元以上1200元以下罰鍰，道路交通管理處罰條例第56 條
    第1項第1款亦規定其明。
  (二)異議人於民國（下同）97年7月17日10時許，將其所騎用J8T
    -387號重機車，停放在台北縣中和市○○路176 號前乙情，
    業據異議人於聲明異議狀中供承屬實，復有台北縣政府警察
    局中和分局北縣警交字第C00000000 號舉發違反道路交通管
    理事件通知單、現場舉發照片及異議人所提出現場照片各乙
    份在卷可稽，足堪認定。雖異議人以本案停車之空間為建築
    基地內留設之開放空間、現場環境裝置與人行道有所區○○
    道路使用人合理認知該處為合法停車空間云云置辯，惟按異
    議人於上開時間所停放車輛位置，乃非屬舖設有柏油或水泥
    ，並供一般車輛行駛之場所，而係位在台北縣中和市○○路
    176 號前方，並舖設有人行地磚之場所，此揆諸上開現場舉
    發照片及異議人所提出上開現場照片各乙份即明，至於台北
    縣中和市○○路176 號前方供一般車輛行駛之「道路」，乃
    係設在上開人行地磚前方，其路旁並設有緣石且劃設紅實線
    處，是台北縣中和市○○路176 號前舖設有上開人行地磚之
    場所，依一般社會經驗應可辨識係屬供公眾通行道路之「人
    行道」，而非建築基地留設之開放空間或供一般車輛行駛之
    「道路」，自非屬可供停放車輛之場所，至為灼然。又異議
    人雖辯稱無明顯標示為禁止臨時停車處所，然人行道不得臨
    時停車，業為上開法條所明定，而依相關法律規定，亦無需
    設置「警告標語」始得舉發之明文，是異議人所辯自屬無稽
    。又縱使另有他人之機車違規停放行為未遭舉發或處罰，亦
    不表示異議人所有之車輛違規停車之行為即屬合法，異議人
    自不得以該未遭舉發或處罰之違規行為作為合理化其本身違
    規行為之依據，是異議人上開所辯，尚不足採信，異議人上
    開在人行道上違規停車之事實，應堪認定。綜上所述，本件
    原處分機關以異議人上開違規行為明確，而裁處罰鍰新臺幣
    600 元，揆諸上述，自無任何違法或不當之處。茲本件異議
    人不服原處分機關所為上開裁決書之處分，聲明異議，而空
    言指摘云云，為無理由，應予駁回。
三、抗告意旨略以：中和市遠東世紀廣場前之人行道，寬度約計
    3公尺，依本縣機器腳踏車停放規定第2條第2項：「寬2.5公
    尺以上不滿5 公尺之紅磚人行道，得沿紅磚人道外緣停放，
    以一列為限，車輪應與紅磚人行道緣石標齊」，爰請撤銷原
    裁定云云。
四、經查：
  (一)抗告人即受處分人甲○○於97年7 月17日10時許，將所有車
    牌號碼J8T-387號重型機車，停放在台北縣中和市○○路176
    號前繪有禁止臨時停車紅實線之人行道上，因「在禁止臨時
    停車處所停車（人行道）」違規，經臺北縣政府警察局中和
    交通分隊員警拍照採證後逕行掣單舉發。受處分人不服舉發
    向原處分機關提出申訴；經原舉發單位函覆調查結果，認受
    處分人確有於人行道範圍內違規停車，舉發違規並無不當；
    原處分機關乃於97年8 月12日以板監裁字裁41-C00000000號
    違反道路交通管理事件裁決書，依道路交通管理處罰條例第
    56條第1項第1款及違反道路交通管理事件統一裁罰基準表之
    規定，裁處受處分人罰鍰600 元等情，有舉發違反道路交通
    管理事件通知單、裁決書、送達證書、臺北縣政府警察局中
    和分局函及採證照片共9 張在卷可稽（見原審卷第7至9頁、
    13頁、21頁），復按禁止臨時停車紅實線之設置，係為考量
    路段實際條件及行車安全確不適停車所繪設，目的在禁止所
    有車輛於繪設該類標線路段上之任何停車行為，故其禁止停
    車之效力係擴及標線之左右兩側至路權範圍為止，禁停路段
    並無內外左右之分，且依道路交通安全規則第111條第1項第
    1款、第3款、第112條第1項第1 款所定「人行道不得臨時停
    車」、「設有禁止臨時停車標誌、標線處所不得臨時停車。
    」、「禁止臨時停車處所不得停車」，人行道亦屬不得停車
    之處所，而抗告人於聲明異議狀內亦自陳其之車輛停放於禁
    止臨時停車線內之空地上等語，顯見抗告人並不否認其有於
    台北縣中和市○○路176 號前禁止臨時停車處所違規停車，
    則抗告人於上揭時、地在禁止臨時停車處所停車（人行道）
    之違規事實，應堪認定。
  (二)至抗告人所引之臺北縣機器腳踏車停放規定（於97年12月31
    日已有修正公布，名稱並改為臺北縣政府處理機器腳踏車停
    放及停車位設置要點），該規定第2條第2項固就機器腳踏車
    之停放及停車位之設置定有「人行道寬度2.5 公尺以上（含
    ）未達5 公尺者，得沿人行道外緣停放，以一列為限，車輛
    前緣應與人行道緣石標齊。」之規定，然道路交通管理處罰
    條例第90條之3第1項已明定「在圓環、人行道、交岔路口10
    公尺內，公路主管機關、市區道路主管機關或警察機關得在
    不妨害行人通行或行車安全無虞之原則，設置必要之標誌或
    標線另行規定機器腳踏車、慢車之停車處所」，而該規定第
    6 條亦已明確規定「本府交通局得視行人通行需求及交通整
    理工作之需要，在騎樓及紅磚人行道或巷道劃設停放基準線
    或設置禁止停車標誌、標線。」等語，足見在不妨害行人通
    行或行車安全無虞之原則下，在原屬禁止臨時停車之人行道
    得劃設停放基準線之標誌或標線另行規定機器腳踏車、慢車
    之停車處所。再觀諸該違規地點之現場照片所示，台北縣中
    和市○○路176 號前為舖設有人行地磚之場所，雖人行道部
    分區○○道路緣石所區隔，然依一般社會經驗應可辨識該處
    所仍屬供公眾通行道路之「人行道」，又無市區道路主管機
    關劃設可供停放機器腳踏車、慢車之標線，抗告人在該處停
    放機車自屬於違規無訛。
五、綜上，原處分機關以抗告人確有在禁止臨時停車處所停車之
    違規行為，依道路交通管理處罰條例第56條第1項第1款規定
    ，裁處抗告人罰鍰600 元，並無不合。原裁定已詳述認定抗
    告人違規之理由與證據，並說明原處分於法有據，而駁回其
    異議，認事用法並無違誤，本件抗告意旨徒為指摘，顯無理
    由，應予駁回。
六、據上論結，應依道路交通案件處理辦法第26條、刑事訴訟法
    第412條，裁定如主文。
中    華    民    國    98    年     2    月    13    日
                  刑事第十庭    審判長法  官 楊炳禎
                                      法  官 陳春秋
                                      法  官 李春地
以上正本證明與原本無異。
不得再抗告。
                                      書記官 蘇秋
中    華    民    國    98    年    2     月    13    日


司法院資訊處製作；財團法人民間司法改革基金會備份。
